---
title: "NARA_S_PostProcesModels"
author: "Toon Van Daele"
date: "`r Sys.Date()`"
output: html_document
params:
  modelname: testsel
  calcvarimp : FALSE
---

```{r setup, include=FALSE}
knitr::opts_chunk$set(echo = TRUE)
library(tidyverse)
library(pander)
library(RSQLite)
library(ggplot2)
source("11_NARA_S_Functions.R")
options(stringsAsFactors = FALSE)
modelname <- "allsp" #params$modelname
calcvarimp <- TRUE #params$calcvarimp
```

Postprocessing of the results of the model run: **`r modelname`**

Calculation of variable importance: **`r calcvarimp`**

```{r load data}
pathin <- paste0("../data/data-in/", modelname, "/")
db <- dbConnect(SQLite(), dbname = paste0(pathin, "speclist.sqlite"))
speclist <- dbReadTable(db, "speclist")
dbDisconnect(db)

pathout <- paste0("../data/data-out/", modelname, "/")
dir.create(pathout, showWarnings = FALSE)
```

data-in:  `r pathin`
data-out: `r pathout`

### Evaluation data

```{r evaluationdata, message=FALSE}
myspecies <- speclist %>%
  filter(modelrun == "ok") %>%
  pull(species)
  
df_eval <- myspecies %>%
  map_dfr(., getevaluation, modelname)

saveRDS(df_eval, file = paste0(pathout, "df_eval.RDS"))
```

# Calculate the median ROC and TSS evaluations

```{r calceval}
df_meval <- df_eval %>%
  dplyr::group_by(modelname, sp_n, Eval.metric) %>%
  dplyr::summarise(median = median(Testing.data))
  
saveRDS(df_meval, file = paste0(pathout, "df_meval.RDS"))
```

# median AUC

Dit is een lichte overschatting van de werkelijke AUC.
Voor een correcte AUC van het ensemble wordt de code nog aangepast.

```{r medianAUC, results='asis'}
df_meval %>%
  filter(Eval.metric == "ROC") %>%
  dplyr::select(-Eval.metric) %>%
  pandoc.table()
```

# Overal median AUC

```{r overalmedianAUC, results='asis'}
df_meval %>%
  group_by(Eval.metric) %>%
  summarise(medianScore = median(median)) %>%
  pandoc.table()
```

### Create repsonse curves

```{r responscurves, eval=FALSE, include=FALSE}
pathout <- paste0("../data-out/", modelname, "/responsecurves/")
dir.create(pathout, showWarnings = FALSE)

orig_wd <- getwd()
setwd("../data/models")

# Onduidelijk waarom. Maar de responscurve werkt niet via een functie.
# Heeft te maken met het laden van de modellen en modelnamen
# De code zou volgende lijn moeten bevatten:
# Toe te voegen: walk(speclist, CreateResponsePlot, modelname, pathout)

create_responseplot(speclist = myspecies,
                   modelname = modelname,
                   pathout = pathout)

setwd(orig_wd)
```


### Retrieve variable importance

```{r vi, results='asis'}
if (calcvarimp == TRUE) {
  vi <- map_dfr(speclist$species, get_variable_importance, modelname)

  vimean <- vi %>%
    dplyr::filter(grepl("ROC", EMmodel)) %>%
    dplyr::group_by(sp_n, Varname) %>%
    dplyr::summarise(meanvi = mean(vi)) %>%
    tidyr::spread(key = Varname, value = meanvi) %>%
    pandoc.table()

  saveRDS(vi, file = paste0(pathout, "vi.RDS"))
}
```

variable importance saved as 'vi.rds'

```{r vimean}
vi %>%
  filter(grepl("ROC", EMmodel)) %>%
  ggplot(aes(x = Varname, y = vi)) + geom_boxplot()
```

